最高法院刑事判決　　　　　　九十六年度台上字第五二０一號
上　訴　人　甲○○
　　　　　　　　　　樓之1（
選任辯護人　蔡明熙律師
上　訴　人　乙○○
選任辯護人　蔡明熙律師
　　　　　　沙　洪律師
上列上訴人等因違反毒品危害防制條例案件，不服台灣高等法院
中華民國九十六年七月二十五日第二審判決（九十六年度上訴字
第一六一六號，起訴案號：台灣板橋地方法院檢察署九十五年度
偵字第一八二三一號），提起上訴，本院判決如下：
    主  文
原判決撤銷，發回台灣高等法院。
    理  由
本件原判決認定上訴人甲○○、乙○○為男女朋友關係，二人明
知甲基安非他命係毒品危害防制條例第二條第二項所列管第二級
毒品，不得持有、販賣，竟共同意圖營利，基於販賣第二級毒品
甲基安非他命概括犯意聯絡，先於民國九十五年一月十三日，由
王明輝（涉犯施用甲基安非他命犯行部分，另案偵辦）以000000
0000號行動電話與乙○○所使用之0000000000號行動電話聯絡，
約定在台北縣三重市○○路某處，以每包新台幣（下同）一千元
之價格，向上訴人二人購得甲基安非他命一次；得手後於同日上
午十時五十分許，在台北縣新莊市○○街二十號前為警查獲，王
明輝為配合警方追查毒品來源，即以所用之上開行動電話聯絡上
訴人二人，佯稱欲購買一包甲基安非他命，並約定在台北縣三重
市○○○路二二四巷旁商店內交易，上訴人二人命與之有共同犯
意聯絡綽號「毛毛」之邱暉恩（涉犯販賣第二級毒品部分，經第
一審法院以九十五年度訴字第二九七五號判處有期徒刑四年在案
）持甲基安非他命一包（毛重０．六公克，因鑑驗使用０．０一
一公克，驗餘０．五八九公克），於同日下午一時三十分許持至
約定之商店內，尚未交付時，為警查獲而未遂，並扣得甲○○、
乙○○所有供販賣之甲基安非他命一包及PHS 手機一支。上訴人
二人再承前開概括犯意聯絡，先後於九十五年六月十一日、六月
二十七日、六月二十九日，由沈俊良（涉犯施用第二級毒品甲基
安非他命部分，另行偵辦）以0000000000號行動電話與乙○○所
使用之0000000000號行動電話聯絡，以每包一千元價格，在台北
縣三重市○○○路三一六號十二樓之一上訴人二人租住處，向上
訴人二人購得甲基安非他命計三次。嗣於九十五年七月二十九日
晚上七時十五分許，在上開租屋處為警查獲，並扣得乙○○所有
供二人共犯本案犯罪所用PG901手機一支（含0000000000號SIM卡
一張）等情，因而撤銷第一審法院之科刑判決，改判論處上訴人
二人共同連續販賣第二級毒品各罪刑，固非無見。
惟查(一)原判決係以證人王明輝於警詢中證稱：甲基安非他命係向
綽號「阿彬」之男子所購得，我不知道他的姓名，是0000000000
號打「阿彬」之0000000000號行動電話約定在三重市○○路，以
一千元，向「阿彬」購買零點四公克之甲基安非他命一次即遭警
方查獲，邱暉恩並非「阿彬」本人等語。證人邱暉恩於警詢中證
稱：「阿彬」於九十五年一月十三日十一時四十分許，在自強路
跟重陽路口，交付毛重零點六公克之甲基安非他命一小包，命持
至台北縣三重市○○○路之約定地點賣給王明輝，我不知「阿彬
」之姓名及年籍資料，警方人員所查獲0000000000號行動電話是
「阿彬」交給我使用的等語；並以上開0000000000號行動電話為
乙○○所申請等證據，資為上訴人等犯罪之主要論據。但王明輝
於第一審法院審理中證稱：九十五年一月十三日九時許，在三重
市○○路向「阿彬」購買安非他命零點四公克，「阿彬」不是在
庭之甲○○，好像是四、五十歲之人，操台語口音，我向他買安
非他命，他再叫人拿給我等語（見第一審卷第一０六、一０七頁
）。而甲○○為六十八年次生，此有年籍資料可按，上開有利於
甲○○之證據，原審未敘明其證據取捨判斷之理由，自嫌理由不
備。(二)證人王明輝、邱暉恩只言明其等係向「阿彬」購買第二級
毒品，從未言及向乙○○購毒。邱暉恩亦明指「阿彬」命其持毒
品售予王明輝等語，均未言及乙○○有參與犯罪構成要件之行為
分擔之供述。而證人即上訴人等之員工陳佑均所證：乙○○所申
請之0000000000號行動電話亦由甲○○使用等語（見原判決第二
四頁），猶不足以申請行動電話之事實，推定乙○○有參予販賣
毒品之犯行。原判決又未敘明乙○○有以自己犯罪之意思，事先
同謀，而由其分擔一部分犯罪行為之憑據，遽認乙○○與甲○○
彼此之間就犯罪之實施，有犯意之聯絡與行為之分擔，均為共同
正犯等語（見原判決第三五頁），自有理由失所依據之違誤。(三)
有罪判決之事實一欄，為判斷其適用法令當否之準據，法院應將
與論罪科刑有關之事實，翔實記載，然後於理由內逐一說明其憑
以認定之證據，並使事實認定與理由說明，互相適合，方為合法
。本件原判決說明：扣案PG901號行動電話一具（不含000000000
0號SIM 卡），為乙○○所申請，PHS手機一具，均作為甲○○、
乙○○等人聯絡販賣第二級毒品甲基安非他命之用，均依毒品危
害防制條例第十九條第一項規定宣告沒收（見原判決第三八頁）
。但事實欄未記載上開手機為上訴人所有供本案犯罪之用等事實
，已有理由說明失所依據之違誤。且毒品危害防制條例第十九條
第一項所定供犯罪所用之物，為義務宣告沒收主義，原判決既認
定0000000000號行動電話為乙○○之名義所申請，且為供本案犯
罪所用之物（見原判決第二頁）；竟未依該條項之規定宣告沒收
，併有可議。上訴意旨指摘原判決不當，尚非全無理由，應認有
撤銷發回更審之原因。至原判決理由五不另為無罪之諭知部分，
因公訴人認與前揭論罪科刑部分為裁判上一罪，基於審判不可分
原則，爰一併發回，附此敘明。
據上論結，應依刑事訴訟法第三百九十七條、第四百零一條，判
決如主文。
中　　華　　民　　國　九十六　年　　九　　月　二十八　日
                      最高法院刑事第四庭
                          審判長法官  莊　登　照
                                法官  黃　一　鑫
                                法官  林　秀　夫
                                法官  徐　昌　錦
                                法官  許　錦　印
      本件正本證明與原本無異
                                      書  記  官
中　　華　　民　　國　九十六　年　　十　　月　　二　　日
                                                      Ｑ
